【裁判字號】    88,易,214
【裁判日期】    890411
【裁判案由】    竊盜等
【裁判全文】
臺灣士林地方法院刑事判決                          八十八年度易字第二一四號
    公  訴  人  臺灣士林地方法院檢察署檢察官
    被      告  乙○○
                王玉楚
                林家駿
    被      告  壬○○
                己○○
右列被告因竊盜等案件，經檢察官提起公訴（八十七年度偵字第九七八五號），本院
判決如左：
    主  文
乙○○共同竊盜，處有期徒刑貳年。
己○○收受贓物，累犯，處有期徒刑肆月，如易科罰金，以參佰元折算壹日。
壬○○無罪。
    事  實
一、乙○○（綽號王小明、老田）於民國八十四年間因違反麻醉藥品管理條例案件，
    經臺灣桃園地方法院以八十四年度易緝字第二二一號判處有期徒刑五年二月，嗣
    經台灣高等法院駁回上訴確定；另於八十八年間，因竊盜案件，分別經臺灣臺北
    地方法院以八十八年易緝字第一二三號判處有期徒刑四月，及臺灣桃園地方法院
    以八十八年度易緝字第七五號判處有期徒刑一年二月（不構成累犯）。己○○前
    因違反藥事法案件經臺灣基隆地方法院於民國八十三年七月十一日判處有期徒刑
    十月確定，嗣再於八十三年九月二十六日經臺灣基隆地方法院以八十三年度聲字
    第三九五號裁定，與其先後於八十二年九月十四日及八十三年三月三十日，因違
    反麻醉藥品管理條例案件，經臺灣基隆地方法院及臺灣宜蘭地方法院分別判處有
    期徒刑六月、八月確定之案件，合併定其應執行刑為有期徒刑一年五月，甫於八
    十四年一月二十七日假釋出獄，復因違反藥事法及麻醉藥品管理條例案件經臺灣
    基隆地方法院於八十四年十二月七日分別判處有期徒刑一年二月及九月，並合併
    定其應執行刑為一年十月確定，而撤銷其假釋，並執行假釋出獄後所剩餘有期徒
    刑七月六日之殘刑，甫於八十七年三月六日執行完畢（構成累犯）。
二、緣辛○○（因偽造有價證券案件，經本院另案通緝中）與綽號「二哥」之甲○○
    （業經臺灣士林地方法院檢察署檢察官為不起訴處分）間原係多年舊識，二人間
    有債權債務關係。民國八十七年六月間，辛○○因另向地下錢莊告貸，深恐遭暴
    力討債，乃向甲○○求援，甲○○知悉辛○○仍有相當資力，為確保其債權不受
    他債權人瓜分，乃派遣其手下乙○○充當辛○○之司機，同時兼任保護辛○○之
    工作，乙○○並偕同女友壬○○於同年月二十二日，前往寄住於辛○○位於臺北
    市○○區○○街一段九十一巷十二號住處，其間甲○○之其他手下庚○○、戊○○等人亦曾前往賴宅走動。嗣甲○○因先前與辛○○、癸○○夫婦言談間聽聞賴
    宅之小孩房（即乙○○寄居處）房內衣櫃有一密室，撥開衣物後，用力將衣櫃底
    板往內、往右推可開啟夾層進入密室，內有癸○○所有如附表所示，價值約新臺
    幣（下同）三百萬元之珠寶一批。甲○○思及上情後，竟於同年六月二十二日至
    二十四日間某時，在某不詳地點，與乙○○基於共同竊盜之犯意聯絡，意圖為自
    己不法之所有，先由甲○○將前開密室之位置、開啟之方法告知乙○○，推由乙○○下手行竊前開癸○○所有之珠寶，得手後再交予甲○○處理，甲○○並承諾
    給予乙○○相當之報酬。議定，乙○○旋即於八十七年六月二十五日清晨五時至
    六時間，利用居住小孩房之便，著手行竊前開癸○○所有之珠寶一批，得手後即
    離開辛○○住處，僅留下未與之謀議之壬○○於賴宅（嗣壬○○於當日下午亦返
    回臺北縣鶯歌鎮住處）。乙○○竊得珠寶後，除暗藏手鐲一只外，於當日傍晚聯
    絡到甲○○後，即搭車前往桃園縣桃園市○○路六三四號十八樓甲○○住處，將
    其餘珠寶交予甲○○，甲○○並朋分鑲玉套鍊一條（價值約九十五萬元）予乙○○。當日，癸○○查覺房間狀況有異，乃開啟密室清點，始發現珠寶遭竊。未幾
    ，辛○○與甲○○取得聯繫，甲○○向辛○○諉稱竊案係乙○○所為，需籌款一
    百萬元伊始可代為規勸乙○○返還該批珠寶，辛○○本有意再與甲○○協商，惟
    癸○○已向臺北市政府警察局南港分局報案。
三、同年月二十六日晚上八時許，乙○○電邀己○○至前開甲○○住處二樓中庭，持
    所獲得之鑲玉套鍊向己○○質押借款三萬元，己○○明知該項鍊來路不明，顯可
    疑為贓物，竟仍收受供作借款擔保。事畢，乙○○旋即離去，己○○則前往十八
    樓找甲○○、戊○○等人。又其時癸○○雖已報警，惟辛○○仍企圖私下透過甲○○找回珠寶，在得知警員有意至桃園甲○○住處查訪後，即趁隙以電話通知甲○○等人離去，渠等隨即一哄而散。適己○○、戊○○二人於甲○○住處樓下正
    欲搭計程車離去時，員警偕辛○○趕至，己○○、戊○○因不知辛○○身邊係警
    察，竟於計程車內與辛○○打招呼，員警查覺狀況有異，乃攔下計程車，於己○○身上當場扣得上揭鑲玉套鍊一條。
四、案經癸○○訴由台北市政府警察局南港分局報告臺灣士林地方法院檢察署檢察官
    偵查起訴。
    理  由
壹、有罪部分
一、訊據被告乙○○固坦承曾至密室取珠寶，得手後交予甲○○，並將所竊得之鑲玉
    套鍊出質予己○○，借款三萬元等情，惟另辯稱：當天係依辛○○之指示至密室
    取珠寶交付予甲○○，並非竊盜云云；訊據被告己○○亦坦承收受乙○○所交付
    之鑲玉套鍊，惟另辯稱：並不知該項鍊係贓物云云。然查：
  (一)右揭事實，業據被害人癸○○指訴綦詳，且被告己○○為警查獲時，確於身上扣
    得前開鑲玉套鍊等情，亦據證人即當次執行勤務之警員丙○○、丁○○於本院訊
    問時結證屬實（本院八十八年九月七日、十一月二十三訊問筆錄），復有被害人
    癸○○取回項鍊時，所書具之領據一紙附卷可稽。
  (二)被害人癸○○放置珠寶之密室，係設計於小孩房之衣櫃，須將衣櫃內衣服撥開，
    將底板用力往內、往右推始可開啟，內有約一坪半面積左右之空間等情，業據本
    院勘驗屬實（本院八十八年十二月十五日勘驗筆錄），而依告訴人癸○○所述，
    被竊當時衣櫃內吊滿衣服並放置棉被（第九七八五號偵查卷第一二二頁背面），
    是以該密室之隱密情形，若非先經由知情者相告，實難自行發現並加以開啟。而
    依告訴人癸○○所述，除渠等夫妻二人外，知悉房間內有密室者，尚有甲○○（
    第九七八五號偵查卷第一二二頁背面）。是依上述推論，乙○○得以行竊密室內
    之珠寶，應係辛○○、癸○○夫婦，及甲○○等三人中，有人將該密室之祕密告
    知。其中，癸○○係本案告訴人，珠寶為其所有，實際動手行竊之乙○○於偵、
    審過程均未敘及癸○○知情，自可排除告訴人洩密於乙○○之可能。茲有疑義者
    ，究係如被告乙○○所供，係辛○○告知密室之位置、開啟方法後，將珠寶取交
    甲○○，抑或甲○○與乙○○共同行竊，乙○○得手後交予甲○○？
    1.本案可能認定辛○○參與前開竊案者，無非被告乙○○之供述，及辛○○於事
      發後報案態度並不積極等節，惟查前開失竊之珠寶，本係辛○○之妻癸○○所
      有，茍辛○○確有需要變賣珠寶以清償甲○○，以二人夫妻關係之密切，自可
      告知癸○○取用，何以須透過乙○○以如此迂迴、詭祟之方式行之，且尚需支
      付乙○○價值高達九十餘萬元之項鍊一條以為報酬？是被告乙○○所述之情節
      ，與常理尚屬有違。再者，被告乙○○為上開之供述，可能涉及其竊盜罪之成
      立與否，是被告此等利己供述之可信度，本堪存疑；而被告乙○○經本院送法
      務部調查局測謊結果，就「辛○○要其拿財物給甲○○」部分之說詞，呈情緒
      波動反應，應係說謊等情，有法務部調查局八十九年二月二十五日（八九）陸
      （三）字第八九○○三二一七號鑑定通知書在卷足憑。至辛○○報案態度並非
      積極乙節，因辛○○與甲○○間本係多年舊識，並與他人有債務問題，需要甲○○派員保護安全，而辛○○復另涉其他刑案（見卷附臺灣士林地方法院檢察
      署八十七年偵字第三二二六號起訴書），是辛○○傾向於與甲○○私下解決而
      不願警方涉入，衡請尚屬合理。
    2.反之，就甲○○涉案之情況言，被告乙○○供稱所竊得之珠寶係交付予甲○○
      ，甲○○於本院訊問時，亦坦誠被告乙○○曾將珠寶交付予伊，並出面與辛○○聯絡，提議辛○○可拿一百萬元贖回失竊珠寶（本院八十八年八月三十一日
      訊問筆錄）等情，而證人戊○○於本院訊問時亦結證稱：「（問：珠寶之事是
      否知情？）知道一點，在桃園前一晚，有見乙○○帶一包東西給甲○○，他們
      一起出去，說要去三重，其他事不知：：」「（問：為何未到庭？）甲○○叫
      我要『咬』乙○○他們，我不願意，故未出庭」「（問：甲○○叫你咬何事？
      ）：：我被傳（喚）時，有去找過他（指甲○○），他叫我說『東西』（珠寶
      ）是乙○○他們拿走」（本院八十八年十二月十四日訊問筆錄）等語屬實，另
      一證人即同時在場之庚○○於本院訊問時亦結證稱：「：：我有看到他（指乙○○）帶珠寶來，但他們在房間內談，未親眼見他拿給甲○○：：是在甲○○
      桃園家給：：」（本院八十八年十一月二十二日訊問筆錄）等語屬實，足見被
      告乙○○確已將所竊得之珠寶交予甲○○，甲○○為脫免其罪嫌，乃要求本院
      傳訊之相關證人於本院訊問時指證係田震一人單獨所為。復觀諸告訴人所提供
      之辛○○、甲○○對話之內容，甲○○於電話中曾提及：「我告訴你，王小明
      （即乙○○）那些東西要處理掉了喔」「（珠寶）現在不在他身上，十二點以
      後就會在他身上」，其後復陳稱：「我幫你把事情做到這樣子，不管後面事情
      變得如何，我們心中還有一筆帳啊，我的手錶、戒指什麼時後拿回來啊」等語
      ，有前揭對話之錄音譯文附卷可稽（經本院勘驗結果，該錄音帶內容與譯文大
      致相符，見本院八十八年十一月二十三日訊問勘驗筆錄）。從而，若非甲○○
      參與其事，何以被告乙○○得以知悉臥房內有密室，而行竊得手後，即將珠寶
      交予甲○○，並由甲○○出面與辛○○談判如何取回珠寶之條件，事後復要求
      其他見及此事之人於作證時將所有罪責推卸予乙○○一人？
    3.被告乙○○之行竊既係與甲○○共同謀議所為，而非出於辛○○之授意，其與
      甲○○有共同竊盜之不法所有意圖洵堪認定。
  (三)至被告己○○雖辯稱不知乙○○所交付之鑲玉套鍊係贓物云云，惟查依己○○所
    供，距案發之時，二人相識已半年，而以田、張二人一通電話即可籌款相約見面
    之情形觀之，二人應係交情匪淺，而被告乙○○有多項前科，並非素行良善或具
    有資力之人，己○○應知之甚稔，準此，在被告乙○○突然提出來路不明，上有
    標價九十五萬元之鑲玉套鍊一條，並相約在甲○○家中二樓中庭會面之異常情況
    下，己○○對該項鍊係來路不明之贓物應顯可預見，其竟收受供作借款擔保，自
    難謂無贓物之認識及收受贓物之故意。
  (四)綜上，被告乙○○、己○○犯行均堪認定，應依法論科。
二、核被告乙○○所為，係犯刑法第三百二十條第一項之竊盜罪，被告己○○所為，
    係犯刑法第三百四十九條第一項之收受贓物罪。被告乙○○就前開竊盜犯行，與
    甲○○間有犯意聯絡及行為分擔，均為共同正犯。被告己○○有如事實欄所載前
    科執行情形，此有本院被告全國前案紀錄表一份在卷可查，其於前案執行完畢後
    ，五年以內再犯本件有期徒刑以上之罪，為累犯，依刑法第四十七條加重其刑。
    爰審酌被告乙○○前有多次竊盜前科，己○○亦有多項重大犯罪前科，素行不佳
    （除前揭前案紀錄表外，另有臺灣臺北地方法院八十八年度易緝字第一二三號判
    決、臺灣桃園地方法院八十八年度易緝字第七五號判決、八十七年度訴字第一二
    二○號判決附卷可參），乙○○行竊所得之財物，價值高達三百萬元，己○○則
    係在乙○○情況急迫下交付贓物而收受之，並渠等犯罪之動機、目的、手段、犯
    罪時所受之刺激、生活狀況、智識程度、犯罪所，及犯罪後態度等一切情狀，分
    別量處如主文所示之刑，並就被告己○○部分，諭知易科罰金之折算標準。
壹、無罪部分
一、公訴意旨另以：被告壬○○於右揭時、地，與乙○○共同意圖為自己不法之所有
    ，乘暫住癸○○小孩房內之便，竊取如附表所示之財物，因認壬○○亦涉共同竊
    盜罪嫌。
二、按犯罪事實應依證據認定之，無證據不得推定其犯罪事實，刑事訴訟法第一百五
    十四條定有明文。又犯罪事實之認定，應憑真實之證據，倘證據是否真實尚欠明
    顯，自難以擬制推測之方法，為其判斷之基礎；又犯罪事實既應依證據認定之，
    所謂證據，須適於為被告犯罪事實之證明者，始得採為斷罪之資料；再告訴人之
    告訴，係以使被告受刑事訴追為目的，是其陳述是否與事實相符，仍應調查其他
    證據以資審認（最高法院五十三年台上字第六五六號、五十三年台上字第二七五
    ０號、五十二年台上字一三００號判例要旨參照）。按共犯責任的成立，除下手
    共同實施犯罪構成要件行為者外，須以意思聯絡為要件，如果事先並未合謀，實
    施行為之際又出於下手者單獨的意思，依照最高法院十九年上字第六九四號判例
    ，不能令未下手之人同負共犯刑責。
三、本件公訴人認被告壬○○涉有共同竊盜罪嫌，無非以：(一)被害人癸○○之指訴；
    (二)被告己○○於警訊中供稱：八十七年六月二十六日晚間八時許，至桃園市○○
    路六三０號二樓，即見乙○○及其同居人壬○○在等我，：：：等語。(三)被告壬○○與被告乙○○係男女朋友，並育有二子，二人同時借住於被害人家中房內，
    被告壬○○苟非共謀，被告乙○○於翻動棉被、衣物開啟密室之際，被告壬○○
    顯然知情，竟未加以制止等為其論據。訊據被告壬○○堅決否認有何與乙○○共
    同竊盜犯行，辯稱：不知所借住之房間內有密室，是告訴人報案後才知道，被告
    乙○○拿走財物之時，伊並不知情，是後來乙○○說財物是他拿走，並要交予甲○○等語。經查：
  (一)告訴人癸○○之指訴，其重點不過在於珠寶失竊之事實，至壬○○是否參與其事
    ，亦僅係告訴人以田、簡二人之關係密切，即據以推論二人共謀，洵屬主觀臆測
    之詞。
  (二)依乙○○所供，其行竊時間係八十七年六月二十五日清晨五時至六時間，是公訴
    人以己○○之供詞，認八十七年六月二十六日晚間八時許二人曾在桃園市大路六
    三０號二樓一起與己○○碰面乙節，推論二人共同行竊，其關聯性亦屬薄弱。
  (四)又其時田、簡二人借住癸○○之小孩房，是被告乙○○行竊時，壬○○同時在場
    ，實屬當然之事，然乙○○既借住房內，若欲行竊，本屬極為便利，實無須其時
    已身懷六甲之壬○○予以助力，自難推論二人有何行為分擔；又被告壬○○單純
    之在場，縱目睹或知悉乙○○行竊，在無其他積極證據情況下，亦難據以認定其
    與乙○○間有共同意圖為自己不法所有之犯意聯絡。至公訴人另以壬○○未加制
    止而推論其共犯乙節，因壬○○既非負有守護珠寶之義務，實難課以此一制止乙○○行竊之義務，況乙○○身材魁梧壯碩，若有意行竊，又豈是相對弱小之壬○○所能阻止？再如前所述，被告乙○○之行竊，既係出於甲○○之授意，所得之
    珠寶均已交付甲○○，行竊之事原屬甲○○、乙○○間之謀議，壬○○實無涉入
    其事之必要，亦難認有何犯罪之動機。
  (五)綜上，本件既乏證據足可確認被告壬○○與乙○○間有何共謀竊盜之犯意聯絡及
    行為分擔，自不能僅憑壬○○於案發生時在場或消極地不作為（未加制止）而推
    測其為共犯。此外，本院復查無其他積極證據足認被告壬○○有何公訴人所指之
    竊盜犯行，揆諸前揭說明，既不能證明被告壬○○犯罪，自應為無罪之諭知。
據上論斷，應依刑事訴訟法第二百九十九條第一項前段、第三百零一條第一項，刑法
第二十八條、第三百二十條第一項、第三百四十九條第一項、第四十七條、第四十一
條，罰金罰鍰提高標準條例第一條前段、第二條，判決如主文。
本案經檢察官李學玨到庭執行職務。
中    華    民    國      八十九      年      四      月      十一    日
                                  臺灣士林地方法院刑事第三庭
                                          法  官  王  本  源
右正本證明與原本無異。
如不服本判決，應於判決送達後十日內，向本院提出上訴狀。
                                          書記官  蔡  杰  玲
中    華    民    國      八十九        年      四      月     十九     日
附錄本案論罪科刑法條全文：
刑法第三百二十條第一項
意圖為自己或第三人不法之所有，而竊取他人之動產者，為竊盜罪，處五年以下有期
徒刑、拘役或五百元以下罰金。
意圖為自己或第三人不法之利益，而竊佔他人之不動產者，依前項之規定處斷。
前二項之未遂犯罰之。
刑法第三百四十九條第一項
收受贓物者，處三年以下有期徒刑、拘役或五百元以下罰金。
搬運、寄藏、故買贓物或為牙保者，處五年以下有期徒刑、拘役或科或併科一千元以
下罰金。
附表：癸○○住宅失竊案損失財物一覽表
┌─┬─────────────────────────────────┐
│一│翠玉手環乙只。                                                    │
├─┼─────────────────────────────────┤
│二│１８Ｋ金翡翠壹付、鑲天然南非Ｔ鑽七粒、元鑽十七粒。                │
├─┼─────────────────────────────────┤
│三│電刻花戒壹付、千足桃型耳環壹對（壹錢五分柒厘）                    │
├─┼─────────────────────────────────┤
│四│日本寶石耳墜壹對（壹錢壹分三厘）                                  │
├─┼─────────────────────────────────┤
│五│翠玉環三件                                                        │
├─┼─────────────────────────────────┤
│六│福印台乙件（肆錢貳分伍厘）                                        │
├─┼─────────────────────────────────┤
│七│樣墜（捌分）                                                      │
├─┼─────────────────────────────────┤
│八│鎖片（伍錢捌分）                                                  │
├─┼─────────────────────────────────┤
│九│索股鍊（伍錢玖分）                                                │
├─┼─────────────────────────────────┤
│十│小孩手鍊（參錢壹分七厘）                                          │
├─┼─────────────────────────────────┤
│十一│元寶鍊（參錢參分）                                                │
├─┼─────────────────────────────────┤
│十二│純金兒鎖片（壹錢壹分）                                            │
├─┼─────────────────────────────────┤
│十三│純金兒手鍊（壹錢貳厘）                                            │
├─┼─────────────────────────────────┤
│十四│金手鍊（肆錢伍分肆厘）                                            │
├─┼─────────────────────────────────┤
│十五│千足黃金手鍊壹條（壹錢壹分六厘）                                  │
├─┼─────────────────────────────────┤
│十六│小孩手鍊壹對、小戒指壹件（貳錢柒分貳厘）                          │
├─┼─────────────────────────────────┤
│十七│金柳絲手鍊壹對（柒錢壹分捌厘）、金電刻鍊桃福墜（陸錢參分）、金手指│
│  │（壹錢陸分柒厘）、龍鳳手指（壹錢）、元寶耳墜壹對（陸分參厘）      │
├─┼─────────────────────────────────┤
│十八│戒指乙件（壹錢肆分柒厘）、戒指（壹錢陸分）、戒指（壹錢玖分伍厘）、│
│  │戒指（壹錢肆分陸厘）、戒指（壹肆分伍厘）、童戒壹只（伍分壹厘）、幸│
│  │福手指壹只（壹錢貳分）、電刻手戒指壹只（壹錢玖厘）、孩戒（伍分參厘│
│  │）、童戒一只（壹錢兩厘）、童戒二只（壹錢）、耳環（七分）、養珠耳環│
│  │（八分六厘）、耳環（壹錢二分三厘）、紅珠套鍊（壹兩壹錢七分二厘）、│
│  │手環（壹兩二分三厘）、黃金（五錢八厘）、項鍊（二錢七厘）、項鍊（壹│
│  │兩四錢八分）、項鍊（壹兩壹錢四分五厘）、項鍊（壹兩壹分五厘）、金條│
│  │（壹兩二錢壹分六厘）、項鍊（壹兩二錢一分）、戒指（五錢五厘）      │
└─┴─────────────────────────────────┘


司法院資訊處製作；財團法人民間司法改革基金會備份。
